臺灣新北地方法院板橋簡易庭民事簡易判決
                                   110年度板簡字第540號
原      告  朱星瑜  
訴訟代理人  蘇奕全律師
複代理人    薛祐珽律師
被      告  高紹媛  
            韋江靜子
兼上二人共同
訴訟代理人  蔡雅雯  
被      告  張松聯  
訴訟代理人  張鈞凱  
上列當事人間請求確認本票債權不存在事件，本院於民國111年1
月17日言詞辯論終結，判決如下：
    主      文
原告之訴駁回。
訴訟費用由原告負擔。
    事實及理由
壹、程序事項：
一、本件被告高紹媛、韋江靜子、蔡雅雯經合法通知，無正當理
    由未於最後言詞辯論期日到場，核無民事訴訟法第386條所
    列各款情形，爰依原告之聲請，由其一造辯論而為判決。
二、按確認法律關係之訴，非原告有即受確認判決之法律上利益者，不得提起之，民事訴訟法第247條第1項前段定有明文。所謂即受確認判決之法律上利益，係指因法律關係之存否不明確，致原告在私法上之地位有受侵害之危險，而此項危險得以對於被告之確認判決除去之者而言（最高法院42年台上字第1031號判例參照）。查被告業持原告所簽發如附表所示本票6紙（下稱系爭本票）向本院聲請本票裁定獲准（108年度司票字第3414號、108年度司票字第3013號、108年度司票字第3014號、109年度司票字第836號），故被告已得持系爭本票對原告聲請強制執行，然原告以兩造間之債務為賭債而拒絕給付，則兩造對於上揭債權是否存在，即有爭執而不明確，致原告在法律上地位有不安之狀態存在，而此種狀態復得以對於被告之確認判決除去之，參諸前開判例意旨，自應認原告有即受確認判決之法律上利益存在，是原告提起本件確認之訴，具有確認利益，先予敘明。
貳、實體事項：
一、原告主張：
    原告向被告張松聯、蔡雅雯、高紹媛、韋江靜子四人第1次借貸新臺幣（下同）150萬元及第2次借貸l00萬元，共借貸250萬元，實為原告與被告四人間之地下賭債，而當時被告等四人逼迫原告以此借貸（地下賭債）設定抵押權，且事後亦逼迫原告本金加利息，開具共4,856,000元本票，已超過週年百分之三十以上，原告與被告四人間債權係為無效，原告因賭債所簽具之本票亦屬無效，而被告四人於此更無請求權。為此，爰依民法第71條前段、第72條、票據法第14條第1項、民法第205條等規定，提起本件訴訟等語。並聲明：確認原告與被告間簽據如附表所示之本票債權不存在。
二、被告張松聯則以：
  ㈠被告對原告之債權，係為了保證原告與原告之弟朱家宏（即
    朱兆結）跟被告之借款及利息而簽立。原告主張兩造間之債
    務係為賭債而生，為不實之陳述，被告張松聯根本不認識被
    告蔡雅雯、高紹媛、韋江靜子，更沒有與上述三位被告一同
    借貸給原告，原告與被告張松聯借錢為現金借款，被告也無
    逼迫原告簽立本票設定抵押，原告說詞係為免去債務而杜撰
    。
  ㈡原告明知系爭本票債權是為保證原告及原告之弟的借款與利息，且親自簽名當保證人，原告應充分了解基礎原因關係存在明確，原告卻於本件訴訟編織謊言，謊稱系爭本票係強迫簽發，又稱與賭債有關云云，意圖誤導法院，脫免債務，有違誠信。
  ㈢原告先前已於109年7月16日向貴院提起確認債權不存在訴訟
    （案號109年度板簡字第1955號）開庭後移送至臺灣新竹地
    方法院（109年度訴字第1111號），原告於110年1月27日提
    出撤回告訴後，又在110年5月向臺灣新竹地方法院提起分配
    表異議之訴（110年度訴字第401號），現今又再次向貴院提
    起確認債權不存在，著實讓被告造成勞力時間費用之支出，
    難以維持訴訟程序迅速，避免訴訟不經濟及維護程序利益之
    目的。
  ㈣原告之弟朱兆結即朱家宏於另案110年訴字第401號當證人證
    詞：【①法官問：你有沒有向被告張松聯借款？證人朱兆結
    即朱家宏答：有，大約兩、三年前借了2次，第一次被告張
    松聯介紹證人鄧政炎借我250萬元，第二次借100萬元，利息
    是2分，每100萬元每個月利息是2萬元…等語。②原告問：跟
    被告張松聯借100萬元是什麼時候借的？證人朱兆結即朱家
    宏答：大概是3年前。③證人朱兆結即朱家宏：後面被告張松
    聯幫我付利息二次九十幾萬元的利息，共180幾萬元的利息
    ，被告張松聯叫我開二張本票九十幾萬元】。以上證詞，原
    告之弟未主動說出第3次155萬元借款，也由此得知確實有系
    爭100萬元本票之借款及月息為2分，並也證實了系爭93.6萬
    本票及92萬本票之事實，原告也於108年12月2日在系爭93.6
    萬及92萬本票上簽名保證，而100萬元本票正本因當下在新
    北法院卷宗內做強制執行案件，所以原告沒有補簽，原告在
    另案知曉此100萬為原告之弟與被告的借款後，原告當庭願
    意承認系爭100萬元本票借款；且於該事件對於原告簽發本
    票及有向被告張松聯借款350萬元及利息均不爭執。
  ㈤對於原告主張係遭到強暴脅迫而簽署系爭本票，及系爭本票
    原因事實皆為賭債，均否認。被告並沒有脅迫原告簽署系爭
    本票等語置辯，並聲明：原告之訴駁回。
三、被告高紹媛、韋江靜子、蔡雅雯則以：
  ㈠原告主張所簽署的本票都是賭債而來，但被告與原告間根本
    沒有賭債，而且跟被告張松聯不認識。
  ㈡附表編號1至3所示本票係原告跟他弟弟當場簽的，他們跟被
    告借錢，借款地點在新北市三重區中正南路，並有留存借據
    ，實際借款額為250萬元等語置辯，並聲明：原告之訴駁回
    。
四、法院之判斷：
  ㈠原告主張被告執原告所簽發之系爭本票對其聲請本票裁定，
    並經本院以108年度司票字第3414號、108年度司票字第3013
    號、108年度司票字第3014號、109年度司票字第836號裁定
    獲准之事實，業經本院依職權調取上開卷宗核閱屬實；原告
    對於系爭本票之形式真正亦不爭執（見本院卷第240頁），
    堪信為真。又原告主張其係遭脅迫而簽發系爭本票，用以擔
    保賭債清償，則為被告所否認，並以前揭情詞置辯。
  ㈡按票據行為，為不要因行為，票據上之權利義務，悉依票上
    所載文義定之，與其基礎之原因關係各自獨立，執票人不負
    證明關於給付原因之責任，如票據債務人主張執票人取得票
    據出於惡意或詐欺、脅迫時，則應由該債務人負舉證之責；
    又票據債務人主張票據原因為賭債，經執票人否認，該以賭
    債為原因關係之抗辯，自應由票據債務人負舉證責任，縱使
    執票人否認上開票據原因關係為賭債，而另主張票據原因關
    係為借貸，亦僅屬附理由之否認，自毋庸就借貸之票據原因
    負舉證之責（最高法院97年度台上字第2242號、101年度台
    簡上字第7號判決意旨參照）。
  ㈢查原告為系爭本票發票人，本應依票據文義負擔票據責任，
    其主張系爭本票原因關係為賭債、原告係遭脅迫而為簽發等
    節，為被告所否認，則原告就此應負舉證之責。原告固主張
    系爭本票原因關係為賭債，並聲請傳喚證人朱兆結到庭為證
    ，然證人朱兆結業於臺灣新竹地方法院110年度訴字第401號
    分配表異議之訴到庭為證人，並證稱：曾於約兩、三年前向
    被告張松聯借款，借了2次，第一次被告張松聯介紹證人鄧
    政炎借我250萬元，第二次借100萬元，利息是2分，每100萬
    元每個月利息是2萬元；並因被告張松聯幫忙付利息二次九
    十幾萬元的利息，共180幾萬元的利息，而簽發2張本票給被
    告張松聯；又在大約2、3年前向被告蔡雅雯、高紹媛、韋江
    靜子借錢，借了2次，第一次借150萬元，第二次借100萬元
    ；以及100萬元的部分是跟被告張松聯簽賭六合彩輸掉的，
    但沒有證據，僅有開本票等語（見本院卷第228至229頁），
    已明確證述並無簽賭之相關證據，然確實有向被告借款，則
    原告主張系爭本票為賭債乙節，即無實據，其聲請傳喚證人
    朱兆結再次到庭作證，亦無必要。
  ㈣原告另主張其遭被告等脅迫而簽下系爭本票，惟此部分主張
    業由被告否認，原告雖提出仁愛代書事務所給予原告之房地
    產登記費用明細表，以及設定抵押權資料、被告偽造之信託
    設定資料等件為證，然前開證據縱認為真，僅足以證明原告
    與被告高紹媛、韋江靜子及蔡雅雯間就原告所有之不動產有
    設定抵押權登記及信託登記之事實，無從證明原告係遭人強
    暴脅迫而簽發系爭本票，且從被告提出之借款、簽發本票照
    片（見本院卷第207至209、253頁），原告於領取款項之際
    均面帶笑容，亦無遭到強暴脅迫之跡象，原告就此部分並未
    舉證以實其說，其主張係遭強暴脅迫而為簽發系爭本票之行
    為云云，即無可採。
  ㈤至原告主張依民法第205條規定，約定利率超過週年百分之二
    十者，債權人對於超過部分之利息，無請求權部分，未據原
    告就此部分有何具體主張或舉證，其此部分主張，亦難認可
    採。
五、綜上，原告依民法第71條前段、第72條、票據法第14條第1項、民法第205條規定，請求確認原告與被告間簽據系爭本票之本票債權不存在，為無理由，應予駁回。
六、本件事證已臻明確，兩造其餘之攻擊防禦方法及所提證據，
    於判決結果不生影響，爰不一一論列，併此敘明。
七、訴訟費用負擔之依據：民事訴訟法第78條。
中　　華　　民　　國　　111 　年　　2 　　月　　24　　日
                  臺灣新北地方法院板橋簡易庭
                        法  官  陳怡親
以上為正本係照原本作成。
如不服本判決，應於送達後20日內，向本院提出上訴狀並表明上
訴理由，如於本判決宣示後送達前提起上訴者，應於判決送達後
20日內補提上訴理由書（須附繕本）。
中　　華　　民　　國　　111 　年　　2 　　月　　24　　日
                        書記官  劉芷寧　　　　　　　
附表
編號 本票號碼 發票人 發票日 面額（新臺幣） 本票裁定 1 TH0000000 朱星瑜 朱兆結 108年1月7日 65萬元 108年度司票字第3414號 2 TH0000000 朱星瑜 朱兆結 108年1月7日 70萬元 108年度司票字第3414號 3 TH0000000 朱星瑜 朱兆結 108年1月7日 65萬元 108年度司票字第3414號 4 NO.318042 朱星瑜 108年1月1日 92萬元 109年度司票字第836號 5 NO.318030 朱星瑜 106年9月18日 100萬元 108年度司票字第3013號 6 NO.410700 朱星瑜 107年6月1日 93萬6千元 108年度司票字第3014號